【裁判字號】    95,台上,6024
【裁判日期】    951108
【裁判案由】    違反毒品危害防制條例
【裁判全文】
最高法院刑事判決            九十五年度台上字第六０二四號
上  訴  人  甲○○
            乙○○
上列上訴人等因違反毒品危害防制條例案件，不服台灣高等法院
台中分院中華民國九十三年一月十四日第二審判決（九十二年度
上訴字第一六八八號，起訴案號：台灣台中地方法院檢察署九十
一年度偵續字第一五八號），提起上訴，本院判決如下：
    主  文
原判決撤銷，發回台灣高等法院台中分院。
    理  由
本件原判決認定上訴人甲○○明知海洛因係毒品危害防制條例所
管制之第一級毒品，不得販賣，於林美利配合警方查緝毒品來源
，而打電話給甲○○佯稱要購買新台幣一千元之第一級毒品海洛
因時，竟與當時在其租屋處之上訴人乙○○共同基於販賣海洛因
之犯意聯絡，由甲○○將海洛因一小包（淨重０．二０公克，包
裝重０．二五公克）交給乙○○，於約定之民國九十一年五月二
十五日十八時十分許，在台中市○○路與大墩二街口交易時，為
警當場查獲。經乙○○帶同警員前往甲○○位於台中市○○○街
九號六樓之二二住屋處，經甲○○同意進入該處所，當場扣得海
洛因九包（合計淨重六．一一公克，包裝重二．四三公克）、電
子磅秤一台、分裝塑膠袋二七０只等情。因將第一審科刑之判決
撤銷，改判論處上訴人等共同販賣第一級毒品未遂（均累犯）罪
刑，固非無見。
惟查：(一)按被告之自白，須非出於強暴、脅迫、利誘、詐欺、疲
勞訊問、違法羈押或其他不正之方法，且與事實相符者，始得採
為證據，如果被告之自白，係出於不正之方法，並非自由陳述，
即其取得自白之程序，已非適法，則不問自白內容是否確與事實
相符，因其非係適法之證據，即不能採為判決之基礎，故審理事
實之法院，遇有被告對於自白提出刑求之抗辯時，應先於其他事
實而為調查。甲○○於偵查中主張其於警詢之自白係因警方之毆
打所致（見九十一年度偵字第一０三六三號卷第六十五頁），原
審並未調查其抗辯是否屬實，即採取甲○○於警詢之自白為論處
上訴人之犯罪依據（見原判決第六頁倒數第一行），難認適法。
(二)按被告以外之人於審判外之言詞或書面陳述，除法律有規定者
外，不得作為證據，刑事訴訟法第一百五十九條第一項定有明文
。而所謂法律有規定者，即包括同法第一百五十九條之一至之五
所規定傳聞證據具有證據能力之例外情形。故如欲採被告以外之
人於審判外之言詞，即如警詢或檢察官偵查中之言詞為證據時，
必須符合法律所規定之例外情形，方得認其審判外之陳述有證據
能力，並須於判決中具體說明其符合傳聞證據例外可信之情況及
心證理由，否則即有違證據法則及判決不備理由之違誤。原判決
採取上訴人二人於警詢之供述，互作為對方犯罪之證據，該共同
被告於警詢之陳述，乃屬被告以外之人於審判外之陳述，為傳聞
證據，原判決並未敘明符合法律所規定之例外可信之情況及心證
之理由，自有判決不備理由之違法。(三)按有罪判決書之事實一欄
為適用法令之依據，凡與適用法令有關之事實必須詳為記載，始
足為適用法令之基礎。乙○○於原審辯稱本件係警方陷害教唆云
云（見原審卷第七十二頁）。而所謂「陷害教唆」，係指犯罪行
為人原不具犯罪之故意，純因司法警察之設計教唆，始萌生犯意
，進而著手實行犯罪構成要件行為之謂。則本件上訴人等是否於
警方授意林美利佯裝購買第一級毒品海洛因前，即具有販賣海洛
因之故意，與判斷上訴人等是否成立販賣第一級毒品未遂罪攸關
，自應於事實欄內為詳實之記載，然後於理由內說明其憑以認定
之依據，始稱適法。原判決並未於事實欄記載警方策動林美利供
出毒品來源，林美利知甲○○有毒品海洛因可供販賣，即打電話
向甲○○佯稱要購買毒品之前，上訴人二人即具有販賣第一級毒
品海洛因之故意，致事實尚非明確，本院無從為適用法律當否之
判斷。上訴意旨均執以指摘原判決不當，非無理由，應認原判決
有發回更審之原因。又原判決關於甲○○不另為諭知無罪部分，
本乎審判不可分原則，應併予撤銷發回，附此敘明。
據上論結，應依刑事訴訟法第三百九十七條、第四百零一條，判
決如主文。
中    華    民    國  九十五  年  十一    月    八    日
                      最高法院刑事第十庭
                          審判長法官  洪  清  江
                                法官  石  木  欽
                                法官  李  伯  道
                                法官  林  勤  純
                                法官  陳  晴  教
      本件正本證明與原本無異
                                      書  記  官
中    華    民    國  九十五  年   十一   月   十三   日
                                                      Ｑ


司法院資訊處製作；財團法人民間司法改革基金會備份。
